【裁判字號】    97,消債更,173
【裁判日期】    970909
【裁判案由】    更生事件
【裁判全文】
臺灣基隆地方法院民事裁定           97年度消債更字第173號
聲  請  人  甲○○
即  債務人              7號
上列當事人因消費者債務清理事件聲請更生，本院裁定如下：
    主  文
聲請駁回。
聲請費用由聲請人負擔。
    理  由
一、按聲請更生或清算不合程式或不備其他要件者，法院應以裁
    定駁回之，消費者債務清理條例第8條定有明文。次按債務
    人與金融機構協商成立者，不得聲請更生或清算，但因不可
    歸責於己之事由，致履行顯有重大困難者，不在此限；本條
    例施行前，債務人依金融主管機關協調成立之中華民國銀行
    公會會員辦理消費金融案件無擔保債務協商機制與金融機構
    成立之協商，準用前項之規定，同條例第151條第5項、第6
    項分別定有明文。是本條例施行前，債務人依中華民國銀行
    公會會員辦理消費金融案件無擔保債務協商機制（下稱銀行
    公會債務協商機制）與金融機構成立之協商者，即應由債務
    人按協商條件履行，惟於協商成立後之清償期內，發生有如
    債務人因患病、失業或有其他未參與協商之債權人聲請強制
    執行，致債務人收入減少，財產損失，履行債務清償方案顯
    有重大困難之情形等，應認不可歸責於債務人之事由，始得
    聲請更生或清算。
二、本件聲請意旨略以：其有不能清償債務情事，於本條例施行
    前曾於95年依銀行公會債務協商機制與金融機構成立協商，
    約定每月應償還13,546元，惟同年11月又因小孩學雜費及父
    母的醫療費用之支出而導致收支失衡等不可歸責於己之事由
    致履行原協商顯有重大困難之事由，且其無擔保或無優先權
    之債務總額未逾新臺幣（下同）1,200萬元，復未經法院裁
    定開始清算程序或宣告破產云云。
三、經查：(一)聲請人於財產及收入狀況說明書內敘明95年僅有營
    利收入96,871元，而本院前以裁定命聲請人說明95年間有無
    工作收入﹔如無工作，應釋明為何未工作之原因。聲請人嗣
    後於陳報狀上稱「95年確實無工作之收入…因找不到適合之
    工作，但有打零工。」顯見聲請人95年除有營利收入外，尚
    有其他之工作收入，然聲請人卻未將之列出。再者，依聲請
    人所提每月必要支出高達59,200元（含膳食費20,000元、教
    育費10,000元、交通費2,000元、日常生活雜支2,000元、水
    電瓦斯電信費7,200元、房租費18,000元），如聲請人95年
    僅靠打零工之收入，何以負擔如此支出，從而聲請人似有隱
    匿財產及浮報支出之嫌，如此聲請人是否確有不可歸責於己
    之事由致履行上開協議顯有重大困難，即有疑慮。(二)又聲請
    人自稱95年協商成立後，僅有償還一期，因打零工之收入實
    無法負擔協商繳款，然此乃聲請人與債權銀行間所協議定立
    之清償方案，聲請人於協商當時即可衡量自身之收入狀況來
    評估清償方案是否可行，且上述債務清償方案既經當事人選
    擇並採為清償之方式，即應認聲請人業經審慎思考而與債權
    銀行達成協議，是聲請人即應受該協議之拘束，如有無法履
    行之情事，當再循協商機制謀求解決，是在無任何情事變更
    的情況之下，聲請人單方面決定拒不履行協商條件，顯無理
    由，是其主張與「不可歸責於己之事由致履行顯有重大困難
    」之要件並不相符。(三)另聲請人雖稱95年協商成立後同年11
    月又因父母之醫療費用導致收支失衡，然依聲請人所提出之
    費用收據，就診日期如非在聲請人與金融機構成立協商前，
    即是在聲請人已毀棄該協商之承諾後，從而該醫療費用之支
    出，與聲請人毀棄原協商之承諾實無因果關係。
五、綜上所述，本件應認聲請人尚乏不可歸責於己致履行原協議
    顯有重大困難之事由，則本件聲請人聲請更生顯然違背消費
    者債務清理條例第151條第6項之規定，自應駁回其更生之聲
    請。
六、據上論結，本件聲請人聲請更生，應屬要件不備，依消費者
    債務清理條例第8條、第15條，及民事訴訟法第98條、第75
    條之規定，裁定如主文。
中    華    民    國    97    年    9     月    9    日
                  民事庭法  官  李木貴
以上正本係照原本作成。
如對本裁定抗告，應於本裁定送達後10日內，向本院提出抗告狀
，並繳納抗告費新臺幣1000元。
中    華    民    國    97    年    9     月    9    日
                        書記官  林蔚菁


司法院資訊處製作；財團法人民間司法改革基金會備份。
